【裁判字號】    98,上易,27
【裁判日期】    980731
【裁判案由】    給付價金
【裁判全文】
臺灣高等法院臺中分院民事判決  98年度上易字第27號
上訴人即
被  上訴人  己○○
訴訟代理人  楊瓊雅律師
送達代收人  乙○○
被上訴人即
上  訴  人  丁○○
訴訟代理人  常照倫律師
複  代理人  徐祐偉律師
上列當事人間請求給付價金事件，上訴人對於中華民國97年11月
14日臺灣臺中地方法院97年度訴字第511號  第一審判決提起上
訴，本院於98年7月28日言詞辯論終結，判決如下：
    主  文
原判決關於命上訴人丁○○給付己○○新台幣貳拾萬捌仟元及其
利息部分，及該部分假執行之宣告，暨訴訟費用之裁判（除確定
部分外）均廢棄。
上開廢棄部分，上訴人己○○在第一審之訴及假執行之聲請均駁
回。
己○○之上訴駁回。
第一審（除確定部分外）及第二審訴訟費用均由上訴人己○○負
擔。
    事實及理由
壹、上訴人即被上訴人己○○方面（下稱己○○）：
一、兩造原為好朋友，坐落台中市○○段第551-16地號、東光段
    第269地號土地上，建號3511號、3499號即門牌號碼台中市
    ○○路○段139巷1號5樓之20、5樓之22房屋及套房各1間（以
    下簡稱系爭5樓之20房屋、系爭5樓之22套房）原為己○○所
    有，因己○○遷至嘉義而不再居住使用，被上訴人即上訴人
    丁○○（下稱丁○○）因其子陳俊仁為房屋仲介，對不動產
    投資有意願，遂向己○○表示要購買上開不動產，一再鼓吹
    並表示己○○所有物品不用急著搬，放著也沒關係，丁○○
    不會去動，己○○聽聞後心存感激，遂同意系爭5樓之20房
    屋以新台幣（下同）1,650,000元、系爭5樓之22套房以500,
    000元之低價出賣予丁○○，因基於信任未簽立買賣契約書
    ，即交付所有買賣過戶之證件及資料予丁○○，但尚未交付
    鑰匙，期間仍由己○○支付水、電、瓦斯費用，於辦理過戶
    完畢並繳清買賣價款後，己○○再點交予丁○○。詎陳兩廣
    取得己○○交付之證件後，即辦理系爭5樓之20房屋及土地
    之過戶，並向訴外人寶華商業銀行股份有限公司（以下簡稱
    寶華銀行）辦理貸款事宜，於民國（下同）95年11月10日移
    轉登記完畢，惟丁○○於訴外人寶華銀行核貸撥款後，僅於
    95年11月20日匯款1,350,000元予己○○。嗣丁○○又向己
    ○○表示系爭5樓之22套房先辦過戶，丁○○方得持向友人
    借貸金錢以交付己○○，己○○不疑有他，又陸續把過戶資
    料寄給丁○○，豈料丁○○於96年6月29日辦理系爭5樓之22
    套房所有權移轉登記完畢，並未知會己○○，己○○欲至台
    中取回置放於系爭5樓之20房屋及5樓之22套房所有私人物品
    時，竟發現丁○○私自將系爭5樓之20房屋及5樓之22套房大
    門換鎖，己○○不得其門而入，找丁○○出面開鎖後，發現
    己○○所有物品已遭丁○○打包移出，丁○○並向大樓管理
    員表示上開不動產已過戶完畢，己○○非所有權人不得進入
    ，己○○始知系爭5樓之22套房已辦妥過戶登記。己○○已
    將買賣標的之不動產移轉過戶予丁○○，丁○○自應給付買
    賣價金餘款800,000元，惟經己○○向丁○○催討，陳兩廣
    均置之不理，己○○向丁○○要求取回屋內物品亦遭陳兩廣
    拒絕，己○○於96年12月21日委託律師發函催告丁○○於函
    到3日內給付餘款及屋內交還物品，丁○○於同年月22日收
    受後竟全盤否認，爰依買賣契約及所有權之法律關係提起本
    訴。
二、對丁○○抗辯之陳述：
  １、丁○○抗辯已支付全部買賣價金及多次轉帳予己○○，僅
      其中95年11月20日1,350,000元屬實。否認丁○○於93年
      11月1日領取現金950,000元轉存至己○○帳戶，93年11月
      1 日存入己○○帳戶之金額並非950,000元，而係951,500
      元，此款係丁○○於93年10月21日前向己○○借款，當日
      以現金清償予己○○，己○○再略作添加後自行存入帳戶
      ；否認丁○○於95年5月18日交付訂金180,000元及60,000
      元，丁○○提出之兩造於95年8月3日簽立之買賣契約2份
      係兩造通謀虛偽意思表示所簽訂，其上買主、賣主之簽名
      均非兩造之簽名，買賣總價款為系爭5樓之20房屋1,850,0
      00元、系爭5樓之22套房600,000元乃虛偽約定，係為配合
      丁○○辦理銀行貸款而簽立，實則兩造就系爭房屋、套房
      之買賣並未簽立書面契約，故丁○○不可能交付訂金，己
      ○○亦無收受買賣契約書上所載之訂金180,000元及60,00
      0元。至其餘丁○○以ATM轉帳予己○○之金額均係丁○○
      償還己○○欠款或代己○○向他人催收之款項，並非支付
      本件買賣價金。
  ２、己○○頗有積蓄，無需向丁○○借款，反觀依丁○○提出
      之存摺資料顯示，其實無資力借款予己○○，丁○○自承
      於93年間曾向己○○借款500,000元，丁○○於93年11月3
      日轉帳10,000元予己○○，係因丁○○93年10月27日有辦
      貸款後表示還款誠意故先清償10,000元，並非己○○向其
      借款。己○○並曾在94年1月12日、95年4月14日、95年7
      月18日、96年5月18日分別轉帳40,000元、15,000元、10,
      000元、96,000元至丁○○帳戶，亦是丁○○向己○○借
      款，證明兩造間尚有多筆金錢之往來，縱兩造間有借款關
      係亦與本件買賣價金無關。
二、己○○於本院補充陳述：
（一）原審對丁○○轉帳原因為何？究係借款或還款或其他原因
      ，原審未予究明，亦未說明理由。
（二）丁○○於93年11月1日領取現金95萬元與己○○無關，丁
      ○○小至5,000元、7,000元都會以轉帳提款方式存入己○
      ○帳戶，但何況如此大筆金額，不可能提領現金交付己○
      ○，如果丁○○提領現金係為交付己○○，則直接轉帳匯
      入己○○帳戶即可，何必提領現金再由己○○親自存入現
      金？何需多此一舉？況丁○○95年11月3日會以轉帳提款
      方式將1萬元存入己○○帳戶內，以及之後均以轉帳提款
      方式匯入金錢至己○○帳戶，為何獨獨93年11月1日提領
      現金95萬元未以轉帳提款匯存方式為之？
（三）丁○○因案入監服刑，於93年間甫出獄，缺錢花用，於93
      年10月25日才向己○○借款50萬元，豈可能於不到一星期
      即清償50萬元另借款45萬元給己○○？丁○○辯稱93年11
      月1日提款95萬元其中45萬元借給己○○，另93年11月3日
      轉帳提1萬元亦是借給己○○.. 云云，為何己○○不一次
      借足而是隔二日再借1萬元？令人匪夷所思，不能以丁○
      ○曾提領95萬元現金即認丁○○將95萬元交付己○○，更
      不能以丁○○轉帳提1萬元存入己○○帳戶內即認定己○
      ○向其借款1萬元，該1萬元係因丁○○取得貸款金額後表
      示還款誠意故先清償借款1萬元給己○○，並非己○○向
      其借款。
（四）丁○○於原審辯詞前後反覆一再改變，隨著審理程序進行
      證據顯示如何，就提出以相呼應之辯詞，毫無足取。
貳、丁○○方面：
一、丁○○於原審則以：
    丁○○自認以總價2,150,000元向己○○購買系爭房屋及套
    房，惟否認積欠買賣價金，辯稱：買賣價金丁○○已全部給
    付完畢，兩造因本件買賣前即有金錢借貸往來，丁○○於93
    年11 月1日與己○○偕同至文心路中國信託商業銀行股份有
    限公司（以下簡稱中國信託銀行）文心分行，由丁○○向銀
    行辦理信用貸款後領取現金950,000元，其中500,000元清償
    丁○○之前積欠己○○之欠款，餘款450, 000元則借予己○
    ○，並全數交予己○○，由己○○自行存入其存款帳戶、93
    年11月3日丁○○以ATM轉帳10,000元借予己○○。因己○○
    積欠丁○○款項，故兩造於95年5月18日訂立買賣契約，議
    定以己○○之前欠款抵付部分買賣價金，同日丁○○再付訂
    金180,000元及60,000元，原本兩造議定之買賣價金如買賣
    契約所載為1,850,000元及600,000元，嗣經兩造協商才降為
    1,650,000元及500,000元，並自同年8月起開始辦理過戶相
    關事項，買賣契約寫的日期是同年8月3日。丁○○自95年10
    月起多次轉帳交付買賣價金予己○○：95年10月13日以ATM
    轉帳5,000元、95年11月14日以ATM轉帳30,000元、95年11月
    17日以ATM轉帳15,000元，及於95年11月20日現金匯款250,0
    00元及1,100,000元。此外，丁○○嗣仍陸續多次轉帳予己
    ○○：9 5年12月18日以ATM轉帳20,000元、95年12月26日以
    ATM轉帳7,000元、96年1月9日以ATM轉帳15,000元、96年1月
    16日以ATM轉帳10,000元、96年2月7日以ATM轉帳30,000元，
    丁○○已無積欠己○○買賣價金。除本件買賣外，丁○○未
    再向己○○借款，亦未代己○○向他人催收款項，上述交付
    、轉帳之金額均係用以支付本件買賣價金等語置辯。
二、丁○○於本院補充陳述：
（一）本件原審判決認定己○○得請求丁○○支付買賣價金20萬
      8千元云云，其所為認定應有違誤。
（二）己○○雖一再主張丁○○並無資力借款予伊，惟丁○○於
      93年11月1日提領之現金係丁○○前向銀行辦理貸款所獲
      之資金，此情為己○○所不爭執（原審卷第70頁），則依
      原審調查證據之結果及兩造自述之資金往來過程，可得下
      列事實：即丁○○於93年10月25日向己○○借款50萬元，
      嗣於同年月27日取得銀行貸款後，於同年11月1日即提領
      現金95萬元，並由己○○略為添加後存入自己之帳戶，其
      過程核與丁○○所辯情節均屬相符，堪認丁○○所辯並無
      不實。
（三）有關己○○主張兩造有消費借貸關係部分，己○○並未能
      舉證說明。
參、原審經審酌兩造所提出之攻擊防禦方法後，認丁○○已支付
    之買賣價金合計為1,942,000元，尚欠208,000元，又屋內如
    附表所示之動產並非系爭買賣標的，應由丁○○返還己○○
    。從而，己○○依買賣契及所有權之法律關係，請求丁○○
    支付買賣價金208,000元及自催告期滿翌日即96年12月26日
    （己○○於96年12月21日發函催告丁○○於函到3日內給付
    餘款，丁○○於同年月22日收受送達）起至清償日止按年息
    5%計算之利息暨請求丁○○返還如附表所示物品，為有理由
    ，而予准許，並依職權宣告假執行。另駁回己○○其餘之請
    求及假執行之聲請。己○○不服第一審判決提起上訴，於本
    院上訴聲明為：原第一審判決不利於己○○之部分及命己
    ○○負擔訴訟費用部分均廢棄。上開廢棄部分，丁○○應
    再給付己○○592000元及自96年12月26日起至清償日止按年
    息百分之5計算之利息。第一、二審訴訟費用均由丁○○
    負擔。第二項聲明，己○○願供擔保請准宣告假執行。己
    ○○於本院答辯聲明為：上訴駁回。第一、二審訴訟費
    用由丁○○負擔。丁○○於本院上訴聲明為：原判決關於
    命丁○○給付己○○20萬8千元及其法定利息與該部分假執
    行之宣告暨命負擔訴訟費用部分之裁判均廢棄。上開廢棄
    部分，己○○於第一審之訴及其假執行之聲請駁回。第一
    審廢棄部分及第二審訴訟費用均由己○○負擔。丁○○於本
    院答辯聲明為：上訴駁回。第一、二審訴訟費用由己○
    ○負擔。（己○○於原審判決丁○○應返還如附表所示之動
    產後，於本院撤回請求丁○○返還附表所示物品之訴，並經
    丁○○同意，依法並無不可，本院自無就此部分之訴再予審
    究之必要。）
肆、得心證之理由：
一、己○○主張兩造就系爭房屋、套房有買賣契約，總價分別為
    1,650,000元及500,000元，並分別於95年11月10日、96年6
    月29日辦理所有權移轉登記完畢及丁○○曾於95年11月20日
    給付買賣價金1,350,000元等事實，有己○○提出之不動產
    登記第二類謄本影本（原審卷第9至12頁、15至17頁）、辦
    理所有權移轉登記資料影本及存摺影本為證（原審卷第13至
    14頁、76頁），且為丁○○所自認（原審卷第38頁），堪信
    屬實。
二、己○○復主張丁○○除支付上述買賣價金1,350,000元外，
    餘款均未支付，尚欠買賣價金800,000元云云，為丁○○所
    否認，並以前詞置辯，經查：
（一）丁○○辯稱於93年11月1日偕同己○○至中國信託銀行文
      心分行領取現金950,000元，並於同日轉存至己○○帳戶
      之事實，固為己○○所否認，惟經原審法院向中國信託銀
      行函查丁○○當日提款轉存之相關資料顯示：丁○○於當
      日14時28分08秒自其帳戶提領現金950,000元後，旋於同
      日下午14時30分04秒由該行同一承辦人員辦理存入951,50
      0元至己○○上述帳戶內，有該行97年7月10日中信銀集作
      字第97507902號函所附提款憑證、存入憑證影本在卷可憑
      （原審卷第135頁、136頁），核與丁○○所辯相符，應係
      丁○○於當日提領現款，己○○略為添加後即存入己○○
      之帳戶內。
  １、己○○雖否認其存款之款項係丁○○所交付，並提出其93
      年10月21日之提款憑證為據（原審卷第154頁），惟己○
      ○提出之提款與存款時間已差距10日，且依其提款憑證所
      示，己○○係自同一帳戶內提款1,300,000元，按一般人
      之習慣如非有使用現金之需求，實無大額領款之必要，則
      己○○於93年10月21日提領百餘萬元，自應係其有使用上
      開資金之需求始為領款，要無先行自其所有帳戶提領鉅款
      後，再於10日後原款存入之可能，己○○之主張顯然悖離
      常情，且與原審法院向中國信託銀行函查之結果不符，自
      不足採信。
  ２、再查丁○○稱93年11月1日所領950,000元，其中之500,00
      0元係用以清償之前欠己○○之款項，亦與己○○提出其
      於93年10月25日轉存500, 000元至丁○○帳戶之提款憑證
      影本相符（原審卷第148頁），丁○○並稱另外45萬元即
      係借與己○○等語，而己○○雖一再主張丁○○並無資力
      借款予己○○，惟丁○○於93年11月1日提領之現金係丁
      ○○前向銀行辦理貸款所獲之資金，此情為己○○所不爭
      執（己○○準備書狀中自承丁○○93年10月27日有辦貸款
      ，見原審卷第70頁），則依原審法院調查證據及兩造自述
      之資金往來過程：丁○○於93年10月25日向己○○借款50
      0,000元，嗣於同年月27日取得銀行貸款後，於同年11月1
      日即提領現金950,000元，並由己○○略加添加後存入己
      ○○帳戶，其過程均核與丁○○所辯情節相符，應認丁○
      ○所辯交付45萬元借己○○為可採。
  ３、己○○雖稱既係當日存、提款，丁○○應可直接匯款進入
      己○○帳戶即可，何須各寫一張提款憑證及存入憑證云云
      ，然丁○○所提領之款項與當日己○○存入之款項並非完
      全相同，而係多出1,500元，是以己○○或因有特別需要
      而有如此之資金往來紀錄，然尚難據此即認己○○存入之
      951,500元其中之450,000元非丁○○借予己○○，而於95
      年系爭買賣契約時充為買賣價金之一部分。
  ４、另經本院依己○○之請求向財團法人金融聯合徵信中心調
      取丁○○於93年至95年12月間之徵信資料，及向中國信託
      商業銀行中分行調取丁○○之貸款紀錄結果（均置卷內證
      物袋內），亦均無法證明己○○所指丁○○於93年11月1
      日領取現金95萬元係清償自身債務一情，是己○○之上開
      主張亦難採信。
（二）丁○○又辯稱以ATM轉帳方式，於93年11月3日轉帳10,000
      元、95年10月13日轉帳5,000元、95年11月14日轉帳30,00
      0元、95年11月17日轉帳15,000元、95年12月18日轉帳20,
      000元、95年12月26日轉帳7,000元、96年1月9日轉帳15,0
      00元、96年1月16日轉帳10,000元、96年2月7日轉帳30,00
      0元至己○○開設於中國信託銀行之000000000000號帳戶
      內，合計592,000元等情，已據其提出存摺影本為證（原
      審卷第49至54頁），而丁○○轉帳存入之中國信託銀行第
      000000000000號帳戶為己○○所有，亦有己○○之存摺封
      面影本可憑（原審卷第13頁），應堪採信。己○○雖主張
      上開款項均係丁○○清償渠向己○○先前借得之款項云云
      ，然為清丁○○所否認，經查：
  １、按消費借貸，為要物契約，須以金錢或其他代替物之交付
      為構成要件。當事人主張有金錢借貸關係存在，須就其發
      生所須具備之特別要件即金錢之交付及借貸意思表示互相
      一致負舉證之責任（最高法院81年度台上字第2372號、96
      年度台上字第1528號判決參照）。
  ２、己○○固以原審法院所查得丁○○設於中國信託商業銀行
      00000－000000－0號帳戶之歷史交易查詢表為據，主張丁
      ○○有多次向其借款之事實。惟查經由銀行轉帳金錢予他
      人，依現行銀行實務作業，轉帳單據上不必載明轉帳原因
      ，自無從僅以轉帳之事實證明轉帳之原因，是己○○以其
      轉帳之事實，主張其與丁○○間有消費借貸之法律關係，
      實難遽採。況且，扣除兩造均不爭執之95年11月20日支付
      之135萬元，丁○○自93年11月間起至96年2月間止，前後
      以現金、轉帳及匯款方式交付己○○之款項合計有59萬2
      千元，遠高於己○○前開主張之轉帳金額，而己○○復未
      能舉證證明兩造間除系爭買賣關係外，尚有何其他法律關
      係而取得丁○○支付上述款項，故丁○○辯稱95年5月前
      之匯款係己○○向渠所借．因己○○無力償還，故以系爭
      二間房屋賣予丁○○，而依上計算95年5月前之借款為46
      萬元（93年11月1日借45萬元，95年11月3日借1萬元），
      以此與買賣價金之一部分相抵外，自95年10月開始至96年
      3月所匯之款項均係用以支付系爭買賣價金，當可採信。
（三）丁○○另辯稱曾於95年5月18日交付簽約金180,000元及60
      ,000定金元等情，並提出買賣契約2件為證（原審卷第55
      至58頁），然為己○○所否認，並主張該買賣契約係為配
      合丁○○辦理銀行貸款而由兩造通謀虛偽設定云云。按丁
      ○○提出之買賣契約書上所載系爭房屋、套房之買賣總價
      1,850,000元、600,000元明顯與兩造均不爭執之買賣總價
      1,650,000元、500,000元不符；又有關買賣契約書簽立與
      交付定金之時間，丁○○陳稱簽約金係於95年5月18日交
      付，買賣契約書是95年8月3日寫的等語，則依丁○○之陳
      述，兩造簽立書面契約時即95年8月3日當日，實際上並無
      買賣契約書第3條付款約定欄所示於當日交付簽約金180,0
      00元及60,000元之事實，則該條簽收欄之記載是否屬實，
      自非無疑，己○○復否認買賣契約書上之簽章係其所為，
      自應由丁○○就已支付簽約金180,000元、60,000元之事
      實負舉證責任。經查：
  １、證人即丁○○之妹妹陳玉清業已到庭證稱95年5月間，丁
      ○○曾向渠表示因借己○○的錢要不回來，故買己○○之
      房屋抵債，而須支付24萬元等情（本院卷第2宗第24至26
      頁），經本院隔離訊問後，與丁○○所陳大致相符，且有
      己○○提出用以提領款項以交付丁○○所需金額之支票影
      本一張（本院卷第2宗第46頁）可證，雖支票面額為346,9
      90元，然證人陳玉清提領上開牛肉款項後，將其中部分款
      項交合夥牛肉之丁○○支用，與常情尚屬無違，而證人陳
      玉清雖係丁○○之妹，然關於為支付買賣價款一部分而向
      陳玉清取24萬元一情，既具不可代替性，且己○○亦未能
      證明陳玉清之證言與事實不符，應堪認證人陳玉清之證言
      為可採。
  ２、另查丁○○係經負責辦理過戶手續之代書事務人員甲○○
      與己○○確認買賣價金已付清後，經己○○同意，始取得
      系爭5樓之20房屋之所有權狀之事實，業據丁○○陳明在
      案，核與證人甲○○於原審所證：「（被告問：當時我要
      向證人拿所有權狀＜5樓之20號＞，證人不給我，有詢問
      我是否尾款已經付清，我在銀行電話與原告聯絡，確認尾
      款已付清，證人才把權狀交給我，是否有此事？）有。我
      記得我有打電話給原告，通知尾款已經匯給原告，如果沒
      問題，就要把權狀交給被告，原告有表示同意，我才將權
      狀交給被告」（原審卷第97頁背面、98頁）、於本院98年
      3月19日準備程序期日所證：「（丁○○問：當天我們見
      面時，你是否有問我尾款是否付清，我叫你打電話問己○
      ○，你是否不想將權狀交給我？）是的。丁○○有問我，
      我印象中我交權狀給丁○○之前，我有打電話問己○○可
      否將權狀交給丁○○，己○○說可以。（問：所有權狀是
      否確實是己○○叫你交給丁○○？）是的」等語（本院卷
      第1宗第129頁及背面），情節大致相符，應可採信。己○
      ○雖以證人甲○○於原審另證稱：「（原告訴訟代理人問
      ：你所謂的尾款，是否指貸款金額？）是的」、「原告訴
      訟代理人問：除了貸款金額外的約定價金有無給付，你是
      否清楚？）我不清楚」等語，而主張證人甲○○之證述內
      容僅足以證明其代丁○○將銀行貸款之金額匯給己○○，
      尚不能證明丁○○有交付其餘房屋價金之事實云云。惟衡
      情論理，本件果如己○○所辯，丁○○尚有積欠尾款80萬
      元未為給付，則以己○○於原審及本院屢次亟言指稱丁○
      ○資力不足，經濟狀況欠佳，且丁○○向其購買系爭不動
      產時尚積欠其其他債務，尚未清償等情觀之，己○○既已
      接獲代書事務所確認可否交付房屋所有權狀之電話，豈有
      不加以阻止，反而向甲○○表示同意交付所有權狀之理？
      此實與社會通念及交易習慣不合。此外，本件確係己○○
      將印章交付寶華銀行，並經己○○同意辦理過戶，為己○
      ○於本院所自承：「（問：有沒有交印章給寶華銀行？）
      有，因為要過戶，所以我有交印章給寶華銀行的康小姐。
      （問：是否康小姐問你是否可以辦理過戶？）是的，我說
      可以」等語（本院卷第2宗第4頁背面至5頁），益證丁○
      ○確已付清尾款，否則己○○豈有可能將印章交付寶華銀
      行，並同意辦理過戶？
  ３、又，己○○雖辯稱其並未同意甲○○將系爭5樓之20房屋
      之所有權狀交予丁○○，且事後曾打電話至代書事務所質
      問為何將所有權狀交予丁○○云云。惟己○○前開所辯核
      與證人甲○○於原審及本院準備程序期日所證前詞不符，
      不足採信。此外，證人甲○○、戊○○均明確證稱並未接
      獲己○○質問之電話：「（問：事後己○○是否有打電話
      到事務所問你們為何將所有權狀交給丁○○，為何沒有付
      清尾款就將所有權狀給丁○○？）沒有，我本人沒有接到
      電話」、「我也沒有接到電話」（見本院卷第1宗第129頁
      背面），足見己○○所辯並不實在。
  ４、復查己○○自承係渠將系爭5樓之22套房之過戶資料於96
      年6月2日寄交予丁○○一情（原審卷第120頁、本院卷第
      2宗第54頁背面），苟丁○○確有己○○所指80萬元買賣
      價金尚未交付，己○○衡諸常情實無交付過戶資料予丁○
      ○之理。
  ５、另依代書事務所甲○○、戊○○及寶華銀行承辦人員丙○
      ○所證，雖無人看到丁○○交付24萬元訂金，但因該等證
      人是代書或銀行貸款人員，均係於兩造達成系爭買賣合意
      後始參與，當無從知悉兩造達成買賣合意之初之95年5月
      間，丁○○是否交付定金，且該等證人亦無法明確陳述買
      賣契約書上之18萬元及6萬元訂金之記載是否其等任意寫
      上，復依上開證人之證言，可知兩造書面之買賣契約書，
      係為配合銀行可貸總額而書立買賣總額若干，故書面契約
      書之總額與實際買賣價款總額不符乃所必然，但兩造於95
      年5月間確已有買賣之合意，己○○始會將銀行辦理貸款
      所需之資料交予丙○○，故丁○○於95年5月間交付訂金
      24萬元亦符常情。
（四）綜上，己○○於93年11月1日向丁○○借得45萬元，93年
      11月3日借得1萬元，因積欠未還，己○○遂於95年5月門
      將系爭二間房屋以總價215萬元讓售予丁○○以抵償上開
      借款債務，丁○○於95年5月間支付二間房屋各18萬及6萬
      元之定金後，自95年10月13日迄96年2月7日共匯款支付1,
      482,000元（其中包括己○○所不爭執之95年11月20日之
      135萬元），可知丁○○支付己○○之款項總計有218萬2
      千元，扣除系爭房屋、套房之買賣總價215萬元，丁○○
      尚溢付3萬2千元，此即係丁○○所辯附表所示電器之買受
      金額，準此，系爭二間房屋之買賣價金除以借款抵部分價
      金外，丁○○業已全部付清，己○○再以本件訴訟請求丁
      ○○給付價金80萬元，洵屬無據。
（五）己○○雖謂丁○○於96年12月24日寄發台中法院郵局第93
      0號存證信函內容係稱：「.. 潘小姐之前以上開不動產向
      銀行辦理設定抵押之未清償貸款亦一併轉由本人承受，其
      後本人已將全部款項付訖，根本未欠潘小姐或銀行之任何
      款項.. 」云云（原審卷第27至31頁），並無所謂有借款
      給己○○並充作買賣價金等情事，其竟於起訴後因無法自
      圓其說，遂將其轉帳給己○○之還款虛稱為其借款給己○
      ○，並辯稱所匯款項均充買賣價款云云，委不足採，然查
      上開存證信函之重點乃係為陳明買賣價款已全數付訖，至
      於究係現金、匯款或以前欠抵充價款則非該存證信函之重
      點，是以尚難以此存證信函之內容即認丁○○於本件訴訟
      中所辯部分價金係以己○○之前欠來抵一情為不可採。
伍、綜上所述，丁○○既已支付買賣價金215萬元，己○○之主
    張即無理由。從而，己○○依買賣契約之法律關係，請求丁
    ○○支付買賣價金80萬元及自催告期滿翌日即96年12月26日
    （己○○於96年12月21日發函催告丁○○於函到3日內給付
    餘款，丁○○於同年月22日收受送達）起至清償日止按年息
    5%計算之利息，為無理由，不應准許。原審准許己○○關於
    208,000元及該部分利息之請求，並為假執行之宣告，尚有
    未當，丁○○上訴意旨指摘原判決此部分不當，求予廢棄改
    判，即有理由，原判決此部分應予廢棄，爰由本院改判如主
    文第2項所示；至其餘不應准許部分，原判決駁回己○○之
    請求，核無違誤，己○○仍執前詞，提起上訴，應認其上訴
    為無理由，而予駁回。
陸、本件事證已臻明確，兩造其餘主張、陳述及舉證，核與本件
    判決結果無影響，爰不另一一論述，附此敘明。
據上論結，上訴人己○○之上訴無理由，上訴人丁○○之上訴有
理由，依民事訴訟法第449條第1項、第450條、第78條，判決如
主文。
中    華    民    國    98    年    7    月    31     日
                民事第二庭      審判長法  官  邱森樟
                                      法  官  謝說容
                                      法  官  蔡秉宸
以上正本係照原本作成。
不得上訴。
                                      書記官  洪麗華
中    華    民    國    98    年    8     月    3     日
                                                      Ｖ
附表:
┌───┬──┐
│品  名│數量│
├───┼──┤
│冷  氣│2台 │
├───┼──┤
│冰  箱│2台 │
├───┼──┤
│熱水器│1個 │
└───┴──┘


司法院資訊處製作；財團法人民間司法改革基金會備份。
